臺灣臺南地方法院刑事判決　　　　　　　　　　　　　　九十三年度訴字第三九號
　　公　訴　人　臺灣臺南地方法院檢察署檢察官
　　被　　　告　丙　○　○
　　指定辯護人　乙　○　○
右列被告因偽造有價證券等案件，經檢察官提起公訴（九十二年度偵緝字第一○四四
、一○四五、一○四六、一○四七號），本院判決如左：
    主  文
丙○○連續意圖供行使之用，而偽造有價證券，處有期徒刑壹年捌月。
偽造之發票人為王水旺（戶名應為陳登亨）、付款人為臺南縣七股鄉農會、發票日分
別為九十年七月十五日及九十年七月三十一日、面額分別為新臺幣貳萬元及伍萬元、
票號分別為ＡＤ0000000號及ＡＤ0000000號之支票貳張，均沒收。
    事  實
一、丙○○意圖為自己不法之所有，於民國九十年五月二十八日至九十年五月三十一
    日間某日，利用借宿丁○○位於臺南縣七股鄉竹橋村竹橋三六號住處之機會，徒
    手竊取實際上由丁○○管領使用之付款人臺南縣七股鄉農會、戶名陳登亨、帳號
    六四七─八號、票號自ＡＤ0000000號起迄ＡＤ0000000號之空白
    支票五張，得手後，明知其並未被授權使用上開支票帳戶，亦未得王水旺之同意
    ，竟基於偽造有價證券及行使偽造有價證券之概括犯意，連續：(一)於九十年六月
    二十六日，在所竊得之票號ＡＤ0000000號空白支票之金額及發票日欄內
    ，偽填票面金額新臺幣（下同）二萬元、發票日九十年七月十五日，並盜用王水
    旺之印章於該張支票之發票人欄上，而偽造有價證券後，於同日十六時許，在臺
    南縣鹽水鎮水秀里土庫五六之三號，持所偽造之上開支票，交予林國益轉交莊和
    安，用以支付房屋租金及保證金而行使之；(二)於九十年七月十六日，在所竊得之
    票號ＡＤ0000000號空白支票之金額及發票日欄內，偽填票面金額五萬元
    、發票日九十年七月三十一日，並盜用王水旺之印章於該張支票之發票人欄上，
    而偽造有價證券後，於同日傍晚某時，在臺南縣官田鄉渡子頭六○號，持所偽造
    之上開支票，交予賴鴻鳴律師，用以支付律師費用而行使之（其餘丙○○所竊得
    之三張空白支票，其中二張係以丙○○自身名義簽發持以交付他人而行使，另一
    張則未及偽填，即已遺失，均不構成偽造有價證券，業經蒞庭檢察官於審理期日
    當庭補充更正）。嗣因丁○○於九十年六月一日發覺支票遭竊，而於九十年六月
    四日辦理掛失止付，持票人屆期提示均遭退票，始為警循線查獲上情。ˉ
二、案經丁○○訴請臺南縣警察局歸仁分局、佳里分局報請臺灣臺南地方法院檢察署
    檢察官偵查起訴。
    理  由
一、右揭事實，業據被告丙○○於本院審理中坦承不諱，核與證人丁○○、王水旺、
    林國益、莊和安、王秀如、莊秉璋、賴鴻鳴分別於警詢及偵審中證述之情節相符
    ，並有上開支票及退票理由單、遺失票據申報書、票據掛失止付通知書、掛失止
    付票據提示人資料查報表、第一商業銀行七股分行九十三年三月二日（一）七股
    字第五七號函文等附卷可稽（見警卷及本院卷第五三至五四頁），是被告之自白
    與事實相符，應可採信。本案事證明確，被告犯行堪以認定，應依法論科。
二、核被告丙○○所為，係犯刑法第三百二十條第一項之竊盜罪及同法第二百零一條
    第一項之偽造有價證券罪（按行使偽造有價證券以使人交付財物，如果所交付者
    即係該證卷本身之價值，則其詐欺取財仍屬行使偽券之行為，不另成立詐欺罪名
    ，最高法院著有二十五年上字第一八一四號判例意旨參照，本件被告係以偽造之
    上開二張支票持以支付房屋押租金及委任律師之訴訟費用，並非以偽造之支票供
    擔保或作為新債清償而借款，故不另論詐欺罪）。被告盜用印章之行為，為偽造
    有價證券之部分行為；其偽造有價證券後持以行使，行使偽造有價證券之低度行
    為亦為偽造有價證券之高度行為所吸收，均不另論罪。被告先後二次偽造有價證
    券之犯行，時間緊接，方法相同，觸犯犯罪構成要件相同之罪名，顯係基於概括
    犯意反覆實施，為連續犯，依刑法第五十六條連續犯之規定論以一罪，並依法加
    重其刑（公訴人漏論連續犯，尚有未洽，附此敘明）。被告所犯上開竊盜、偽造
    有價證券二罪間，有方法目的之牽連關係，為牽連犯，應從一重之偽造有價證券
    罪處斷。又按偽造有價證券，其成立必須以無權簽發之人冒用他人名義簽發有價
    證券為要件，本件被告既係以自身名義簽發其所竊得之票號ＡＤ0000000
    號、ＡＤ0000000號支票，並未假冒他人名義，自無偽造有價證券可言；
    至被告所竊得之另一張票號ＡＤ0000000號支票，依被告所述，未及偽填
    ，即已遺失，亦不構成偽造有價證券之犯行，且此部分業經蒞庭檢察官於審理期
    日當庭補充更正，均不在公訴人起訴範圍內，併予敘明。另本件被告因一時思慮
    未周致罹刑章，其所偽造之支票票面金額僅有二萬元及五萬元，尚非鉅大，且僅
    有二張，而其所偽造之面額五萬元支票，嗣經持票人賴鴻鳴律師提示遭退票後，
    賴鴻鳴律師旋即解除委任，並未造成實質損害，觀其犯罪情節尚非重大，而所犯
    本罪法定刑為三年以上有期徒刑，與其犯罪情節相較，實屬情輕法重，揆其前開
    犯罪情狀客觀上足以引起一般人之同情，顯有堪資憫恕之處，本院認即令處以法
    定最低刑度猶嫌過重，爰依刑法第五十九條規定酌減其法定本刑（按適用刑法第
    五十九條酌減其刑時，並不排除同法第五十七條所列舉十款事由之審酌，最高法
    院七十年第六次刑事庭長會議決議即採同一見解），並依法先加後減之。爰審酌
    被告之品行、智識程度、犯罪之動機、竊取之空白支票數量、偽造支票之金額及
    數量暨犯罪後態度等一切情狀，量處如主文所示之刑。
三、偽造之發票人為王水旺（戶名應為陳登亨）、付款人為臺南縣七股鄉農會、發票
    日分別為九十年七月十五日及九十年七月三十一日、面額分別為二萬元及五萬元
    、票號分別為ＡＤ0000000號及ＡＤ0000000號之支票二張，應依
    刑法第二百零五條規定，不問屬於犯人與否宣告沒收之。至於二枚「王水旺」之
    印文，係被告盜用其印章所得，並非屬偽造之印文，故依法不得併予沒收，附此
    敘明。
四、公訴意旨另認被告於上開時地尚有竊取丁○○所使用之戶名陳登亨、付款人臺南
    縣七股鄉農會、票號ＡＤ0000000號支票之犯行，無非以證人即告訴人丁
    ○○於九十年九月十四日、九十一年一月三十日警詢及偵查中證稱：伊被竊取票
    號自ＡＤ0000000起迄ＡＤ0000000號六張支票等語（見臺南縣歸
    仁分局、佳里分局警卷及九十二年度偵緝字第一○四四號偵查卷第三四頁九十二
    年十二月十五日偵訊筆錄）為其主要論據。訊之被告則堅決否認涉有此部分竊盜
    犯行，辯稱：伊僅竊取五張支票，並未竊取票號ＡＤ0000000號支票等語
    。經查：證人即告訴人丁○○發覺其所使用之上開支票遭竊，於九十年六月四日
    辦理掛失止付時，僅就票號自ＡＤ0000000起迄ＡＤ0000000號五
    張支票辦理票據遺失申報，告訴人丁○○前開所述其遭竊之票號ＡＤ00000
    00號支票並無申請遺失及提示資料等情，有卷附遺失票據申報書、票據掛失止
    付通知書、掛失止付票據提示人資料查報表及第一商業銀行七股分行九十三年三
    月二日（一）七股字第五七號函文可按（見警卷及本院卷第五三至五四頁），是
    觀諸告訴人發現遭竊當時所掛失止付之支票張數及票號，票號ＡＤ000000
    0號支票應非與票號ＡＤ0000000起迄ＡＤ0000000號五張支票同
    時遭竊，則票號ＡＤ0000000號支票是否確係被告竊取，已有可疑；且證
    人即告訴人丁○○於九十年八月八日、九十一年八月二十四日警詢及偵查中迭次
    陳稱：伊丟掉五張支票等語（見臺南縣新營分局、麻豆分局警卷及九十年度營偵
    字第一六○六號偵查卷附九十年十月二十五日偵訊筆錄），嗣於本院審理中亦結
    證稱：九十年六月一日發現遺失五張支票，伊係連號按順序使用支票，當時被偷
    撕五張支票，不是整本遺失，遺失並申報掛失之支票號碼為ＡＤ0000000
    、ＡＤ0000000、ＡＤ0000000、ＡＤ0000000、ＡＤ00
    00000號五張，伊先前於警詢時陳稱係遺失票號自ＡＤ0000000起迄
    ＡＤ0000000號五張支票，以及票號ＡＤ0000000號支票，伊有使
    用過，並有正常提領等情，應該是伊票號記錯了等語（見本院卷第六九至七○頁
    ），足見告訴人丁○○於九十年六月一日發現遭竊之支票，應係票號ＡＤ000
    0000起迄ＡＤ0000000號五張支票，其先前於警詢及偵查中所為票號
    ＡＤ0000000號支票亦遺失遭竊之上開陳述，極有可能係因誤記遺失票號
    所致，自不得遽採為不利於被告之認定；而依公訴人所提出之證據資料，亦不足
    以證明被告當時係竊取六張支票或另有竊取票號ＡＤ0000000號支票之犯
    行，此部分罪證應屬不足，惟部分如成立犯罪，與前揭論罪科刑部分有事實上一
    罪或裁判上一罪關係，爰不另為無罪判決之諭知。
據上論斷，應依刑事訴訟法第二百九十九條第一項前段，刑法第五十六條、第二百零
一條第一項、第三百二十條第一項、第二百零五條、第五十五條、第五十九條，罰金
罰鍰提高標準條例第一條前段，判決如主文。
本案經檢察官甲○○到庭執行職務。
中      華      民      國    九百三十  年      四      月    二十九    日
                                  臺灣臺南地方法院刑事第四庭
                                      審判長  法  官    蘇  清  水
                                              法  官    謝  瑞  龍
                                              法  官    林  欣  玲
右正本證明與原本無異。
如不服本判決，應於判決送達後十日內，向本院提出上訴狀。
                                              書記官    黃  子  起
中      華      民    國    九百三十  年      四      月    三十      日
附錄本案論罪科刑法條全文：
中華民國刑法第三百二十條第一項：
意圖為自己或第三人不法之所有，而竊取他人之動產者，為竊盜罪，處五年以下有期
徒刑、拘役或五百元以下罰金。
中華民國刑法第二百零一條第一項：
意圖供行使之用，而偽造、變造公債票、公司股票或其他有價證券者，處三年以上十
年以下有期徒刑，得併科三千元以下罰金。
